【裁判字號】    96,抗更(一),43
【裁判日期】    970430
【裁判案由】    撤銷假扣押
【裁判全文】
臺灣高等法院民事裁定                96年度抗更(一)字第43號
抗  告  人  乙○○
相  對  人  甲○○
上列當事人間撤銷假扣押事件，抗告人對於中華民國96年5月24
日臺灣板橋地方法院96年度全聲字第132號所為裁定提起抗告，
經最高法院發回，本院裁定如下：
    主  文
原裁定廢棄。
相對人在原法院之聲請駁回。
聲請及抗告、再抗告訴訟費用由相對人負擔。
    理  由
一、相對人於原法院聲請意旨略以：抗告人前執原法院94年度裁
    全字第10955號裁定聲請就相對人所有座落台北縣三重市○
    ○段2075地號土地應有部分1/18及2124-2地號土地應有部分
    1/12為假扣押，並經原法院民事執行處以95年度執全月字第
    6572號強制執行在案。相對人則依民事訴訟法第529條規定
    聲請命抗告人限期起訴，經原法院以95年度聲字第18號裁定
    命抗告人於該裁定送達7日內就欲保全執行之請求向管轄法
    院起訴。嗣因抗告人向原法院聲請之95年度重調字第14號調
    解不成立，且亦未再向原法院起訴，為此相對人依民事訴訟
    法第529條第4項規定，聲請撤銷上開假扣押裁定等語。
二、原裁定以：抗告人聲請原法院以94年度裁全字第10955號裁
    定准予假扣押，並據以聲請原法院民事執行處以95年度執全
    月字第6572號對相對人上開財產執行假扣押在案。嗣相對人
    聲請命抗告人限期起訴，經原法院以95年度聲字第18號裁定
    准許在案。故相對人以抗告人未依限起訴為由，聲請撤銷假
    扣押為有理由，應於准許等語。
三、抗告意旨略以：抗告人未收到原法院95年度聲字第18號裁定
    ，其送達不合法。且抗告人早已於95年3月30日向原法院刑
    事庭就本案提起附帶民事訴訟，雖經該院95年度附民字第96
    號判決及本院96年度附民上字第3號以刑事判決無罪、免訴
    而依刑事訴訟法第503條規定，逕駁回抗告人之訴。惟抗告
    人於起訴時即表明「保留關於給付範圍之聲明」，而已請求
    給付之訴。原裁定以抗告人未於一定期間起訴而准相對人撤
    銷假扣押裁定，即有悖民事訴訟法第529條第4項規定，為此
    提起抗告等語。
四、按本案尚未繫屬者，命假扣押之法院應依債務人聲請，命債
    權人於一定期間內起訴，債權人不於前項期間內起訴者，債
    務人得聲請命假扣押之法院撤銷假扣押裁定，民事訴訟法第
    529條第1項、第4項定有明文。所謂起訴，係指依訴訟程序
    提起訴訟，得以確定其私權之存在，而取得給付之確定判決
    者而言；且不以一般民事訴訟事件為限，即依刑事訴訟程序
    附帶提起之民事訴訟，亦應包括在內（最高法院65年台抗字
    第44號、69年台抗字第503號判例參照）。而假扣押所保全
    者，為金錢之請求或得易為金錢請求之請求，因之凡聲請假
    扣押所保全請求之原因事實，與起訴請求給付之原因事實相
    同，即屬上開條項所稱之起訴。最高法院82年度台抗字第
    564 號、83年台抗字第46號裁判見解亦同，可資參照。又起
    訴應以訴狀表明訴訟標的及其原因事實暨應受判決事項之聲
    明，上開聲明於請求金錢賠償損害之訴，原告得在原因事實
    範圍內，僅表明其全部請求之最低金額，而於第一審言詞辯
    論終結前補充其聲明；如其以一訴請求計算及被告因該法律
    關係所應為之給付者，得於被告為計算之報告前，保留關於
    給付範圍之聲明，民事訴訟法第244條第1項第2、3款、第3
    項及第245條亦著有規定。
五、經查：
(一)抗告人於民國94年12月5日主張其與相對人同為林屋、林陳時
  之繼承人，共同繼承坐落臺北縣三重市○○段2075、2124-2地
  號等土地，相對人竟於65年3月19日單獨辦理繼承登記，將上
  開土地全部登記為己所有，並無權處分與第三人，致抗告人至
  少受有新台幣（以下同）670萬元之損害。抗告人基於不當得
  利、侵權行為、物上請求權法律關係，得請求相對人賠償前開
  損害，因而聲請假扣押，經原法院以94年度裁全字第10955號
  裁定准許，並經原法院民事執行處以95年度執全月字第6572號
  強制執行在案，此經本院調取上開相關案卷查閱明確。
(二)相對人嗣於94年12月30日依民事訴訟法第529條第1項規定，聲
  請命抗告人限期起訴，原法院以95年度聲字第18號裁定命抗告
  人於該裁定送達後七日內就其欲保全之請求，向管轄法院起訴
  。抗告人雖辯稱其未收受上開裁定云云，惟查抗告人於聲請假
  扣押時，具狀指定送達代收人吳慶隆，嗣上開限期起訴裁定於
  95年2月21日由送達代收人吳慶隆收受，有送達證書可稽（見
  原法院95年度聲字第18號卷第19頁），抗告人本人於翌日隨即
  提出陳報狀，自承「奉接鈞院95年度聲字第18號（立股）民事
  裁定，命陳報人應於前開裁定送達後七日內，就欲保全之請求
  ，向管轄法院起訴」，並表明業已聲請調解，與起訴有同一效
  力等語（同上卷第20頁），足證抗告人確已收受該限期起訴裁
  定，前開所辯，自無可取。
(三)又抗告人固曾聲請調解，然經原法院三重簡易庭95年度重調字
  第14號調解不成立，有證明書可稽（見原法院96年度全聲字第
  132號卷第9頁）。該次調解自不發生與起訴同一效力，應視為
  未起訴。
(四)但查，抗告人前已於95年3月30日提起附帶民事訴訟，請求(1)
  相對人應就繼承及處分台北市○○市○○段2130地號土地所有
  權應有部分1/24予林龍城乙事為顛末報告。於相對人為計算前
  ，抗告人保留關於給付範圍之聲明；(2)關於坐落台北縣三重市
  ○○段2075、2124-2地號土地，相對人於65年3月19日以65重
  登字第2859號所為之繼承登記，及歷次轉載、附記登記於所有
  權欄位之登記，均予塗銷。而其主張之原因事實為兩造同為林
  屋、林陳時之共同繼承人，詎相對人以偽造文書手法，於65年
  3月19日以單獨繼承人就前開土地登記為其所有，並將部分土
  地所有權移轉登記予第三人林龍城，爰依民法第184條、第767
  條規定提起附帶民事訴訟，核與其聲請假扣押裁定時主張之原
  因事實相同，亦據本院調閱前開附帶民事訴訟卷宗查明無訛。
  且抗告人於前開附帶民事訴訟已為保留給付之聲明，嗣抗告人
  所提附帶民事訴訟，雖經原法院95年度附民字第96號、本院96
  年度附民上字第3號以刑事部分業經諭知免訴及無罪，依刑事
  訴訟法第503條第1項規定判決駁回確定在案，致無從於言詞辯
  論終結前補充聲明，惟抗告人既已表明請求給付之訴，應認其
  已就所欲保全之請求為起訴。從而，相對人依民事訴訟法第
  529條4項請求撤銷假扣押，於法即有未合。原法院未察，遽准
  予相對人為撤銷假扣押之聲請，尚有未洽，抗告意旨指摘原裁
  定不當，為有理由，爰予廢棄，並諭知如主文第2項所示。
六、據上論結，本件抗告為有理由，依民事訴訟法第492條、第
    95條、第78條，裁定如主文。
中    華    民    國    97    年    4     月    30    日
                    民事第一庭
                        審判長法  官  張耀彩
                              法  官  林金吾
                              法  官  盧彥如
正本係照原本作成。
本裁定除以適用法規顯有錯誤為理由，並經本院許可外，不得再
抗告。如提起再抗告，應於收受後10日內委任律師為訴訟代理人
向本院提出再抗告狀。並繳納再抗告費新台幣１千元。
中    華    民    國    97    年    5     月    5     日
                              書記官  鄭兆璋


司法院資訊處製作；財團法人民間司法改革基金會備份。
